臺灣高等法院刑事判決　　　　　　　　　　　　九十二年度上更(一)字第七七三號
　　上　訴　人
　　即　被　告　甲○○
右上訴人因違反藥事法案件，不服臺灣桃園地方法院八十七年度訴字第三○五號，中
華民國八十九年六月三十日第一審判決（起訴案號：臺灣桃園地方法院檢察署八十六
年度偵字第一五○九八、一五七八五號）提起上訴，判決後經最高法院發回更審，本
院判決如左：
    主  文
原判決關於甲○○連續轉讓禁藥部分撤銷。
甲○○被訴連續轉讓禁藥部分無罪。
    理  由
一、公訴意旨略以：被告甲○○明知化學合成麻醉藥品安非他命類，係危害國民健康
    之藥物，業經行政院衛生署公告為禁藥，竟基於概括犯意，於民國八十六年十一
    月十三日夜間二十三時許在桃園縣平鎮市○○路七二巷三號十一樓租屋處，連續
    將禁藥安非他命無償轉讓予丙○○、乙○○二人，供丙○○、乙○○二人在該租
    屋處內施用。嗣於同日晚上為警循線在上開租屋處查獲，因認被告甲○○涉犯修
    法前之藥事法第八十三條第一項之轉讓禁藥罪嫌。
二、訊據被告甲○○堅決否認有何轉讓禁藥之犯行，辯稱：因伊家鐵門被他人弄壞，
    伊聯絡乙○○前來伊住處量製鐵門玻璃，並未轉讓禁藥安非他命予乙○○施用，
    至於丙○○則是自行利用伊之吸食器施用安非他命，伊並不知情等語。
三、公訴人認被告甲○○涉犯連續轉讓禁藥罪之罪嫌，無非係以(一)被告於警訊之自白
    、(二)證人丙○○之證言等情為其主要論據。
四、按「犯罪事實應依證據認定之，無證據不得認定犯罪事實」；「又不能證明被告
    犯罪或其行為不罰者，應諭知無罪之判決」，刑事訴訟法第一百五十四條第二項
    、第三百零一條第一項分別定有明文。又「認定被告犯罪事實，應憑證據，如未
    能發現相當之證據，或證據不足以證明，自不能以推測或擬制之方法，以為裁判
    之基礎；且認定事實所憑之證據，其為訴訟上之證明，須達於通常一般人均不致
    有懷疑，而得確信其為事實之程度者，始得據為有罪之認定，倘其證明尚未達到
    此一程度，而有合理懷疑存在時，尚難據為有罪之認定基礎；茍積極證據不足為
    不利於被告事實之認定，即應為有利被告之認定，更不必有何有利之證據。」，
    最高法院三十年上字第八一六號、四十年台上字第八六號、七十六年台上字第四
    九八六號分別著有判例。經查：
  (一)、上訴人即被告甲○○於警訊時，固坦承有免費提供安非他命予丙○○吸食之行
      為（見偵字第一五Ｏ九號偵查卷第四頁），惟其嗣於原審、本院前審及本審中
      則堅決否認有此犯行，而證人丙○○於桃園縣警察局中壢分局詢問時係供稱：
      「我是看到甲○○家中客廳放有吸食器，我就利用吸食器上殘留之安非他命，
      點火燒烤，產生煙霧，吸其氣體入體內，那安非他命吸食器是甲○○的」等語
      （見同上偵查卷第十七頁反面），嗣其於檢察官偵訊時亦供稱：「我是看到客
      廳吸食殘餘的安非他命，即拿來吸」、「是甲○○吸食用的，放該處我拿來吸
      食」等語（見同上偵查卷第四十五頁反面、第七十五頁），另其於原審調查時
      供稱：「至甲○○家中，見桌上有安非他命及吸食器而取用，當時甲○○不在
      場，沒有看到」、「但八十六年十一月十三日晚上在甲○○住屋處，我有去拿
      她的『安』來用，事後有告訴她」等語（原審卷第二十六頁正面、反面、第一
      二四頁反面），於本院更一審訊問時更供稱：「我拿甲○○的安非他命，並沒
      有得到她的同意，是事後在警察局偵訊時，我才告訴她的」等語（本院更一審
      卷第三十一頁），足徵丙○○係利用甲○○放置家中客廳之吸食器自行燒烤而
      施用安非他命，此乃是丙○○個人之行為，被告甲○○並不知情（最高法院判
      決發回意旨即指示查明此點），是以被告甲○○並無轉讓安非他命予丙○○之
      行為至明，被告甲○○於警詢時自白「曾免費提供安非他命予丙○○施用」一
      節，顯與事實不符，依刑事訴訟法第一百五十六條第一項之規定，自不得作為
      證據。
  (二)、至於證人乙○○之陳述，亦不足為不利被告之認定
    １、按「刑事訴訟法第一百五十六條第二項規定：被告之自白，不得作為有罪判
        決之唯一證據，仍應調查其他必要之證據，以察其是否與事實相符。其立法
        意旨乃在防範被告自白之虛擬致與真實不符，故對自白在證據上之價值加以
        限制，明定須藉補強證據以擔保其真實性。又利用非共同被告之共犯之自白
        或其他不利於己之陳述，為認定被告犯罪之證據，不特與利用被告自己之自
        白作為其犯罪之證明同有自白虛偽性之危險，亦不免有嫁禍於被告而為虛偽
        供述之危險。故就刑事訴訟法第一百五十六條第二項之立法意旨觀之，非共
        同被告之共犯之自白或其他不利於己之陳述，固得作為認定被告犯罪之證據
        ，但不得作為有罪判決之唯一證據，仍應調查其他必要之證據，以察其是否
        與事實相符，亦即仍須有補強證據以擔保該共犯自白之真實性，始得採為斷
        罪之依據，並非絕對可由法院自由判斷該共犯之自白或不利於己之陳述之證
        明力。若不為調查，而專憑此項供述據為被告犯罪事實之認定，即與上開規
        定有違。矧修正前犯麻醉藥品管理條例第十三條之一第二項各款之罪，供出
        麻醉藥品來源因而破獲者，得減輕其刑，該條例第十三條之三定有明文；則
        吸用或販賣安非他命之人，如供出安非他命之來源因而破獲者，既得藉以邀
        求寬典減輕其刑，為擔保其所為不利於對向共犯之陳述之真實性，尤應有足
        以令人確信其陳述為真實之補強證據。又上開所謂共犯，包括任意共犯及必
        要共犯（含對向犯罪之共犯）；所謂補強證據，則指除該自白或不利於己之
        陳述本身之外，其他足以證明自白之犯罪事實確具有相當程度真實性之證據
        而言，雖所補強者，非以事實之全部為必要，但亦須因補強證據與自白之相
        互利用，足使犯罪事實獲得確信者，始足當之。」最高法院九十二年度台上
        字第三二八二號判決採同一見解。
    ２、證人乙○○於中壢警察局警初詢時，供稱：「八十一年開始吸食安非他命，
        斷斷續續直至八十五年底才戒掉，我最後一次可能是今天去找朋友甲○○時
        ，遇見甲○○正在吸食安非他命，我坐在她旁邊吸到安非他命二手煙」（見
        偵查卷第二十二頁），並未供稱被告無償轉讓安非他命予乙○○施用之事實
        。
    ３、嗣於原審調查時雖證稱：「見甲○○在用，經她同意也拿一些來吸食，時間
        在八十六年十一月十三日晚上，只有此次，因當天我剛好去幫她修鐵門」云
        云（見原審卷第一二五頁），核與其先前在警訊時之供述不同，查被告甲○○如果確實有同意乙○○拿取其安非他命吸食，為何乙○○於警局初詢時未
        曾提及此事？是以乙○○上開陳述，是否屬實，不無疑問。且查無其他積極
        證據足以佐證原審共同被告乙○○所稱「經她同意也拿一些來吸食」云云屬
        實，自難依上開有瑕疵之證言，而為不利被告之認定。
  (三)、綜上所述，並無積極證據足以證明被告甲○○有公訴人所指訴之轉讓安非他命
      之犯行，自難對被告甲○○予以論罪科刑。
五、此外，亦查無其他積極證據足以證明被告甲○○有公訴人所指轉讓禁藥之犯行，
    自不能以擬制或推測之方法，以為裁判之基礎而認定被告犯罪，既不能證明被告
    犯罪，自應諭知被告無罪。原審未察，逕就被告甲○○論處連續轉讓禁藥罪刑，
    尚有未合。被告上訴否認此部分之犯罪，指摘原判決不當，為有理由，自應由本
    院將原判決關於被告甲○○轉讓禁藥部分予以撤銷，改為被告甲○○無罪之判決
    。
據上論斷，應依刑事訴訟法第三百六十九條第一項前段、第三百六十四條、第三百零
一條第一項，判決如主文。
本案經檢察官周誠南到庭執行職務。
中　　　華　　　民　　　國　　九十三　　年　　　二　　　月　　二十六　　日
                              臺灣高等法院刑事第二庭
                                  審判長法  官  蔡　長　溪
                                        法  官  楊　貴　志
                                        法  官  林　俊　益
右正本證明與原本無異。
如不服本判決，應於收受送達後十日內向本院提出上訴書狀，其未敘述上訴之理由者
並得於提起上訴後十日內向本院補提理由書。
                                        書記官  陳　明　琴
中　　　華　　　民　　　國　　九十三　　年　　　二　　　月　　二十七　　日
